臺灣板橋地方法院交通事件裁定　　　　100年度交聲字第206號
原處分機關　交通部公路總局臺北區監理所
異　議　人
即受處分人　郭麗卿
上列異議人即受處分人因違反道路交通管理處罰條例案件，對於
交通部公路總局臺北區監理所中華民國99年12月16日所為之北監
自裁字第裁40-ZIQ029114號裁決處分（原舉發案號：公警局交字
第ZIQ029114號）聲明異議，本院裁定如下：
    主  文
異議駁回。
    理  由
一、原處分意旨略以：異議人即受處分人郭麗卿所有之車牌號碼
    R9-8543 號自用小客車，於民國99年2 月12日下午5 時7 分
    ，行經頭城收費站（第12車道）時未繳費，異議人經通知補
    繳，仍未於補繳期限99年6 月10日前補繳通行費，而有「汽
    車行駛於應繳費之公路，不依規定繳費」之違規行為，經警
    製單逕行舉發，爰依道路交通管理處罰條例第27條第1 項規
    定，裁處罰鍰新臺幣（下同）3,000 元。
二、異議意旨略以：本件國道警察單位在期限內並未開出任何催
    繳通知單，反而委託遠通電收股份有限公司（下稱遠通公司
    ）辦理寄送通行費催繳單，遠通公司以掛號郵寄至異議人戶
    籍地，因無人收受而寄存於南雅郵局，異議人確實未收受任
    何催繳通知單或舉發通知單。事隔2 月後，內政部警政署國
    道公路警察局（下稱國道公路警察局）卻將舉發違反道路交
    通管理事件通知單寄送至異議人位於臺北縣板橋市（已改制
    為新北市板橋區，下同）之車籍地，並於公文內陳稱車主不
    變更車籍，罰單以掛號寄送至車籍地，程序應屬合法等語。
    惟異議人早於97年5 月30日即已變更戶籍，國道公路警察局
    透過戶政連線應可得知異議人之戶籍所在，卻未再將催繳通
    知單及舉發通知單寄送至異議人之戶籍地，導致異議人未能
    於期限內進行補繳而逾期，實令人難以信服。為此聲明異議
    ，請求撤銷原處分等語。
三、按汽車行駛於應繳費之公路、橋樑、隧道或輪渡，不依規定
    繳費者，處汽車所有人或駕駛人3,000 元以上6,000 元以下
    罰鍰，並追繳欠費，道路交通管理處罰條例第27條第1 項定
    有明文。次按汽車行駛高速公路，於駛進收費站前，應依標
    誌指示預為減速慢行，並依規定標誌、標線、號誌指示或交
    通勤務警察指揮順序行駛過站繳費，高速公路及快速公路交
    通管制規則第23條亦定有明文。又交通部臺灣區○道○○○
    路局（下稱高速公路局）為辦理電子收費申裝及欠費追繳作
    業，依公路通行費徵收管理辦法訂定交通部臺灣區○道○○
    ○路局電子收費申裝及欠費追繳作業注意事項，其第13條第
    2 項、第17條規定：用路人不依規定繳費，營運單位應依本
    局查明之車籍資料，製發補繳通行費及作業處理費通知單，
    追繳通行費並加收作業處理費用；用路人應依催繳通知單所
    列金額及繳費期限完成補繳，逾補繳期限截止日未繳納者，
    依法舉發。
四、復按處理違反道路交通管理事件，有關文書送達之程序，依
    行政程序法之規定，違反道路交通管理事件統一裁罰基準及
    處理細則第5 條規定甚明。再送達，於應受送達人之住居所
    、事務所或營業所為之；於送達處所不獲會晤應受送達人時
    ，得將文書付與有辨別事理能力之同居人、受僱人或應送達
    處所之接收郵件人員；送達不能依前2 條規定為之者，得將
    文書寄存送達地之地方自治或警察機關，並作送達通知書2
    份，一份黏貼於應受送達人住居所、事務所、營業所或其就
    業處所門首，另一份交由鄰居轉交或置於該送達處所信箱或
    其他適當位置以為送達；前項情形，由郵政機關為送達者，
    得將文書寄存於送達地之郵政機關，行政程序法第72條第1
    項前段、第73條第1項 、第74條第1 項、第2 項分別定有明
    文。
五、經查：
(一)、異議人所有之車牌號碼R9-8543 號自用小客車，於99年2 月
    12日下午5 時7 分，行經頭城收費站南下第12車道時，因未
    依規定繳納通行費，經營運單位即遠通公司製發補繳通行費
    及作業處理費通知單，於99年5 月20日交付郵務機關送達至
    異議人其時位於臺北縣板橋市○○里○○○路○段71之2 號
    之住所，因未獲會晤送達之本人即異議人，亦無受領文書之
    同居人、受僱人或應受送達處所之接收郵件人員，郵政機關
    即於99年5 月25日將該補繳通行費及作業處理費通知單寄存
    於送達地之郵政機關即板橋南雅郵局招領，並依規定製作寄
    存送達通知書二份，一份黏貼於應受送達人即異議人上址門
    首，另一份置於該址信箱或適當處所以為送達等情，有採證
    照片1 張、異議人個人基本資料查詢結果、補繳通行費及作
    業處理費通知單、高速公路局委託遠通公司辦理電子收費業
    務送達證書及交通部臺灣區○道○○○路局頭城收費站99年
    11月26日高頭稽字第0990002266號函各1 份附卷可稽，均堪
    信屬實。參酌行政訴訟法第73條第3 項自寄存之日起，經10
    日發生效力之規定（行政程序法並未針對寄存送達之生效時
    間另為規定），應認前開補繳通行費及作業處理費通知單已
    於99年6 月4 日生合法送達之效力，不因異議人實際上有無
    收受而有所異。又異議人逾越上開補繳通行費通知單所載之
    補繳期限即99年6 月10日仍未繳納通行費之事實，亦為異議
    人所是認，並有前述高速公路局函文可資佐證，則異議人確
    有汽車行駛於應繳費之公路不依規定繳費之違規情節，洵為
    明確，國道公路警察局依法舉發及原處分機關據以裁罰，核
    無不合。異議人縱因其個人因素，未至寄存之郵局領取郵件
    ，以致未能收受上開補繳通行費通知單，仍屬可歸責於己之
    事由，是異議人辯稱其未收到催繳通知單云云，無從解免其
    本件違規行為之責任。
(二)、異議人另辯稱本案舉發單位國道公路警察局係將舉發違反道
    路交通管理事件通知單寄送至其位於臺北縣板橋市○○路91
    巷20號2 樓之車籍地，其送達程序並非合法等語。查本件舉
    發通知單係以異議人前述車籍地為送達處所，郵務人員於送
    達時，因未會晤應受送達之本人，亦無受領文書之同居人、
    受僱人或應送達處所之接收郵件人員，乃於99年7 月20日將
    該舉發通知單寄存於板橋後埔郵局，此有國道公路警察局送
    達證書影本1 紙在卷可憑，足見本件舉發機關送達本件舉發
    通知單之地址，確非當時異議人之戶籍地即臺北縣板橋市○
    ○○路○段71之2 號。考以車籍地址登記之目的在於確保公
    路監理機關對於車輛動態之掌握，以保障汽車所有人之權益
    ，然此究屬於公路監理機關對於車輛動態掌握之行政管理措
    施，而非謂以該車籍地址作為唯一對異議人即受處分人送達
    各種行政文書之單一標準。本件舉發通知單既未向異議人當
    時之戶籍地送達，自難認已生合法送達之效力，異議人當亦
    無從依道路交通管理處罰條例第9 條第1 項之規定，於接獲
    舉發通知單15日內，向處罰機關陳述意見，或不經裁決，逕
    依同條例第92條第3 項之罰鍰基準規定，向指定之處所依最
    低額繳納罰鍰結案，異議人對此加以指摘，固非無據。惟前
    述送達程序之瑕疵，前經異議人於99年11月15日向原處分機
    關提出申訴，原處分機關審酌上開舉發通知單之送達程序確
    與行政程序法之規定不符，已撤銷先前99年11月5 日北監自
    裁字第裁40-ZIQ029114號裁決書，改處異議人最低罰鍰
    3,000 元，此有異議人99年11月15日交通違規案件陳述書及
    原處分機關99年12月2 日北監自字第0992047386號函各1 份
    附卷可參，是異議人於收受舉發通知單後於法定期限內繳納
    最低額罰鍰之利益，即不因其未收受舉發通知單而受影響，
    異議人執此聲明異議，並無理由。
六、綜上所述，異議人確有前揭「汽車行駛於應繳費之公路不依
    規定繳費」之違規行為，至為明確。本件舉發通知單雖未合
    法送達異議人，然原處分機關業已注意及此，依道路交通管
    理處罰條例第27條第1 項之規定，改而裁處異議人最低罰鍰
    3,000 元，而未損及異議人之程序權益，其處分核無違誤，
    應予維持，本件異議為無理由，應予駁回。
據上論斷，應依道路交通事件處理辦法第18條，裁定如主文。
中    華    民    國   100    年    3     月    16    日
                      交通法庭  法  官  吳佳穎
以上正本證明與原本無異
如不服本裁定應於送達後5日內向本院提出抗告狀
                                書記官  黃炎煌
中    華    民    國  100     年    3     月    17    日